【裁判字號】    95,上易,1930
【裁判日期】    951110
【裁判案由】    家暴傷害
【裁判全文】
臺灣高等法院刑事判決                95年度上易字第1930號
  上  訴  人  臺灣板橋地方法院檢察署檢察官
  被      告  甲○○
                      號
上列上訴人因被告家暴傷害案件，不服臺灣板橋地方法院95年度
易字第1089號，中華民國 95年7月31日第一審判決（起訴案號：
臺灣板橋地方法院檢察署95年度偵字第1635號），提起上訴，本
院判決如下：
    主  文
上訴駁回。
    理  由
一、公訴意旨略以：被告甲○○與乙○○二人原係夫妻，現已離
    婚，具有家庭暴力防治法第3條第1款家庭成員之關係，於民
    國（下同） 94年9月15日14時10分許，被告甲○○搭乘告訴
    人乙○○所駕駛車號ＨＦ─四七０三號自用小客車，欲前往
    臺北縣中和市○○路某地辦理房屋買賣契約事宜，行經臺北
    縣中和市○○路○段三六六巷口前，彼此間因細故發生爭執
    ，被告甲○○竟基於傷害他人身體之犯意，在上開車內，以
    手抓告訴人乙○○之手肘，致告訴人乙○○受有左肘０．二
    公分×０．四公分、右腕擦傷０．一公分×０．四公分、０
    ．一公分×０．三公分等之傷害。因認被告甲○○涉犯刑法
      第277條第1項之傷害罪嫌云云。
二、按犯罪事實應依證據認定之，無證據不得認定犯罪事實；又
    不能證明被告犯罪者，應諭知無罪之判決，刑事訴訟法第15
    4條第2項及第301條第1項分別定有明文。而所謂認定犯罪事
    實之證據，係指足以認定被告確有犯罪行為之積極證據而言
    ，該項證據自須適合於被告犯罪事實之認定，始得採為斷罪
    資料，如未能發現相當證據，或證據不足以證明，自不能以
    推測或擬制之方法，以為裁判之基礎（參照最高法院76年台
    上字第4896號、40年臺上字第86號判例）。又告訴人之告訴
    ，係以使被告受刑事訴追為目的，是其陳述是否與事實相符
    ，仍應調查其他證據以資審認（參照最高法院52年台上字13
    00號判例）。
三、查公訴人認被告甲○○涉有刑法傷害罪嫌，係以告訴人乙○
    ○指訴及診斷證明書二紙等執為論據。訊據被告甲○○固供
    承有於上開時地搭乘告訴人乙○○駕駛之自用小客車，而於
    車內與告訴人乙○○發生口角爭執之事實，惟堅詞否認有傷
    害告訴人乙○○之犯行，辯稱：乙○○載伊去臺北縣中和市
    某處跟他人簽訂買賣契約，在車上乙○○跟伊要介紹費，伊
    不給，雙方在車上發生爭執，但伊並未出手搶他的車鑰匙，
    也沒有出手打他云云。經查：告訴人乙○○指述其開車載被
    告欲前往簽定房屋買賣契約而行至上開地點時，雙方在車內
    發生爭吵，被告為阻止其開車離去，出手欲搶下其車鑰匙致
    使之受有傷害等情，惟告訴人於偵查時指稱：94年9月15 日
    下午 2時10分許，被告要伊開車載她到中和中山路去簽房屋
    買賣契約書，到了以後，被告希望伊留在車內不要亂跑，等
    她簽完約，便出手把伊的鑰匙搶下來，導致伊手肘受傷云云
    ，嗣於原審法院審理時則指稱：當天因為伊前妻即被告要去
    中和中山路簽房屋買賣契約書，伊便載她過去，她坐在副駕
    駛座，後來到中山路二段三六六巷口附近，伊本來想停在買
    方的停車位，她說她要自己一個人上去簽約，要伊在車子裡
    面等她，便搶伊的汽車鑰匙，伊不願意把鑰匙交給她，因為
    當時天氣很熱，所以發生拉扯，拉扯的時候，手肘有點擦傷
    ，她沒有搶到鑰匙，因為鑰匙伊把它拔起來，後來她就自己
    上去簽約，伊就把車子開回家云云，告訴人乙○○就被告是
    否搶下其車鑰匙乙情，先後指述已有不一，且查當天被告與
    告訴人二人係就應否支付房屋仲介費乙事發生爭執，此據被
    告及告訴人均供述在卷，被告以其出售房屋並無給付仲介費
    予告訴人之必要，而告訴人則迭向被告索討仲介費，在此情
    況下，被告又豈有強欲告訴人留於現場等待而出手欲搶下告
    訴人所駕車輛鑰匙之可能，是告訴人指述因被告為阻止其開
    車離去而出手欲搶下其車鑰匙云云，是否屬實，已有可疑；
    另若依告訴人指述其當時坐於駕駛座，被告出手欲搶下其車
    鑰匙而使之受有上述傷害，然以在此狹窄之空間，告訴人身
    體右側緊靠被告身體左側，並以告訴人係屬中年男子，體型
    及體力等並均較係屬女性之被告為優勢之情況下，則若依告
    訴人所述雙方為搶車鑰匙有互為拉扯，告訴人既受有上述傷
    害，惟何以被告竟毫髮無傷，而告訴人又何以左肘並受有傷
    害，凡此均與常情有違；又依告訴人提出於94年 9月16日前
    往臺北縣立醫院就診而出具之診斷證明書，距離94年 9月15
    日14時10分許已有若干時間，此僅能證明被告於94年 9月16
    日受有上開傷害，但不能證明告訴人在94年 9月15日有無受
    傷，亦無法證明診斷證明書上所載之傷係被告所為，並參酌
    告訴人於本院審理時供承伊告被告傷害之目的是要被告出面
    跟伊談錢的事情云云，是被告所辯當天雙方僅有發生口角，
    伊並未出手搶乙○○之車鑰匙，也沒有出手打他云云，應較
    可採。此外，復查無何積極證據足資證明被告涉有公訴人指
    訴之傷害犯行，被告所辯並無傷害告訴人乙○○之犯行云云
    ，應堪採信。被告犯罪尚屬不能證明，原審因而以不能證明
    被告犯罪，而為被告無罪之諭知，經核並無不合，檢察官依
    告訴人之請求提起上訴，其上訴意旨猶執告訴人之指述而指
    摘原審就被告判決無罪係屬不當，尚難認有理由，應予駁回
    。
據上論斷，應依刑事訴訟法第368條，判決如主文。
本案經檢察官吳慧蘭到庭執行職務。
中    華    民    國    95    年    11    月    10    日
                  刑事第五庭    審判長法  官  吳  敦
                                      法  官  朱光仁
                                      法  官  張傳栗
以上正本證明與原本無異。
不得上訴。
                                      書記官  何子傑
中    華    民    國    95    年    11    月    10    日


司法院資訊處製作；財團法人民間司法改革基金會備份。
